【裁判字號】    90,易,1351
【裁判日期】    900914
【裁判案由】    侵占
【裁判全文】
臺灣高雄地方法院刑事判決                          九十年度易字第一三五一號
    公  訴  人  臺灣高雄地方法院檢察署檢察官
    被      告  乙○○
右列被告因侵占案件，經檢察官聲請簡易判決處刑（八十九年度偵字第二六九九三號
），本院高雄簡易庭認不宜以簡易判決處刑（九十年度雄簡字第三○四號），簽移本
院依通常程序審理，本院判決如左：
    主  文
乙○○共同攜帶兇器竊盜，處有期徒刑捌月。
    事  實
一、乙○○與丙○○（業經本院通緝中俟其到案後另行審結）共同基於意圖為自己不
    法所有之犯意聯絡，於民國八十九年七月二十四日凌晨四時許，由丙○○騎乘乙○○繼母戊○○所有車牌號碼ＬＤＫ─七二五號重型機車搭載乙○○，行經在高
    雄市○○區○○路八十九號公園前，見甲○○所有車牌號碼ＯＰＨ─二三六號重
    型機車停放該處，即持對人之生命、身體及安全構成威脅，客觀上足為兇器使用
    之金屬製扳手，共同下手竊取甲○○所有前開重型機車之車牌一面，得手後將之
    放在所騎乘重型機車之置物箱內，嗣於同日凌晨四時十分許，渠等騎乘上開重型
    機車，行經高雄市○○區○○路一○七號前為警盤查而於上開重型機車置物箱內
    查獲前開車牌一面，並扣得扳手四支、鉗子及螺絲起子各一支。
二、案經高雄市政府警察局移送臺灣高雄地方法院檢察署檢察官偵查起訴。
    理  由
一、訊據被告乙○○固坦承有於右揭時間與丙○○騎乘車牌號碼ＬＤＫ─七二五號重
    型機車，行經在高雄市○○區○○路八十九號公園前，撿拾被害人甲○○所有之
    車牌，並經警盤查而查獲該面車牌之事實，惟矢口否認有何竊盜之犯行，辯稱：
    伊當時行經榮總路旁公園時，見兩個人行蹤可疑，於是大聲喊叫，那兩個人就丟
    下一面車牌，伊就將該面車牌拾起放置在置物箱內，準備交給警察，伊並沒有侵
    占，亦沒有竊盜之犯行云云。然查，車牌號碼ＯＰＨ─二三六號重型機車係被害
    人甲○○所有，而其重型機車之車牌於八十九年七月二十四日凌晨四時許遭竊等
    情，業據證人甲○○於警訊及本院審理時證述屬實，另證人即當時目擊案發經過
    之丁○○於警訊、偵查中及本院審理時到庭證稱：伊於八十九年七月二十四日凌
    晨四時許，被拆卸車牌之聲音吵醒，探頭往下看見二名身穿白色長袖上衣之年輕
    人，在高雄市○○區○○路八十九號前公園旁之紅磚道上以金屬類工具偷拆車牌
    ，他們得手離開後，伊就緊跟著騎乘機車追，追到榮總路一○七號前看見警察正
    好在盤查他們二人，伊就將看到的情形告訴警察等語綦詳；且證人丁○○於本院
    審理時復證述：伊在那裡看了五、六分鐘，並沒有看到有人將車牌丟棄後，又有
    人將車牌拾起之情形等語明確，再參以證人丁○○與被告並不認識，業據證人丁○○供稱在卷，自無仇隙，亦當無誣陷被告之理，況證人丁○○於警訊時所指述
    該二名竊取車牌之人所穿之衣著，亦與被告乙○○與丙○○二人之穿著相符，且
    證人丁○○於該二名竊取車牌之人得手後即騎乘機車緊跟其後，而於高雄市○○
    區○○路一○七號前看見該二名年輕人為警盤查，並取出遭竊之車牌一面，其間
    並無丟棄車牌復被拾起之情形，顯然上開車牌確係被告乙○○及丙○○共同所竊
    灼然甚明。又被告乙○○既稱拾起該車牌係準備交給警察，理應於為警盤查時主
    動將拾獲車牌之事告知盤查之警員，豈有為警於置物箱內查獲該面車牌時，才以
    深怕警方不相信自己的話置辯，茍若害怕警方不相信自己的話，大可於拾獲該車
    牌後即將之丟棄，又何須將該車牌拾起準備交與警方處理；綜核上情，被告乙○○前開所辯顯係諉責圖卸之詞，不足採信。此外，復有贓物認領保管收據一紙附
    卷可稽及扳手四支、鉗子、螺絲起子各一支扣案可資佐證，本件事證明確，被告
    乙○○犯行洵堪認定。
二、按被告所持以行竊之金屬製扳手，質地堅硬，客觀上足以對人之生命、身體及安
    全構成威脅，應屬兇器。核被告乙○○所為，係犯刑法第三百二十一條第一項第
    三款之攜帶兇器竊盜罪。又按我國刑事訴訟之審判，採彈劾主義，犯罪事實須經
    起訴，始得予以審判，但因起訴之方式不採起訴狀一本主義及訴因主義，而採書
    面及卷證併送主義，起訴書須記載犯罪事實、證據並所犯法條，使法院以犯罪事
    實為審判之對象；審判之認定事實適用法律，不採人民陪審及當事人進行主義，
    而採法官職權進行主義，故刑事訴訟法第三百條規定有罪之判決得就起訴之犯罪
    事實變更檢察官所引應適用之法條，以期訴訟之便捷，但為兼顧被告之防禦權以
    求程序之公平，並符合彈劾主義不告不理之旨意，自須於公訴事實之同一性範圍
    內，始得自由認事用法。由於犯罪實乃侵害法益之行為，犯罪事實自屬侵害性之
    社會事實，亦即刑法加以定型化之構成要件事實，故此所謂「同一性」，應以侵
    害性行為之內容是否雷同，犯罪構成要件是否具有共通性（即共同概念）為準，
    若二罪名之構成要件具有相當程度之合而無罪質之差異時，即可謂具有同一性
    。「侵占離本人持有之物罪」之行為人，對該物並未先具有委任管理等持有之關
    係，此與其他類型之侵占罪不同，而與「竊盜罪」相同，且所謂「侵占」與「竊
    盜」，俱以不法手段占有領得財物，其客觀構成要件之主要事實雷同，二罪復同
    以為自己或第三人不法之所有為主觀要件，同以他人之財物為客體，同為侵害財
    產法益之犯罪，罪質尚無差異，應認為具有同一性（最高法院八十六年台非字第
    一八七號判決參照），故本件公訴人雖認被告係犯刑法第三百三十七條之侵占離
    本人所持有之物罪，惟經本院審理結果，認被告所犯事實，在不妨害公訴事實認
    定之同一性之下，係屬攜帶兇器竊盜罪，揆諸前揭說明，仍屬起訴事實同一，本
    院僅須變更檢察官之起訴法條，無庸諭知被告無罪後再由檢察官就攜帶兇器竊盜
    罪重行起訴，併予敘明。又被告與丙○○間有犯意聯絡及行為分擔，為共同正犯
  。爰審酌被告前曾有多次前科紀錄，素行不佳，好逸惡勞，不思正途，共同竊取
    他人財物，且犯罪後猶飾詞圖卸，尚無悔意等一切情狀，量處如主文所示之刑，
    以資懲儆。至被告供犯罪所用之扳手，係戊○○之夫所有，業據證人戊○○於本
    院調查時證稱屬實，顯非被告所有之物，且非屬必須沒收之物，爰不另為沒收之
    諭知，併此敘明。
據上論斷，應依刑事訴訟法第四百五十二條、第二百九十九條第一項前段、第三百條
，刑法第二十八條、第三百二十一條第一項第三款，判決如主文。
中      華      民      國    九十      年      九      月     十四     日
                                   臺灣高雄地方法院刑事第一庭
                                       法  官    陳玉聰
右正本證明與原本無異。
如不服本判決，應於判決送達後十日內，向本院提出上訴狀。
                                       書記官    鄭淑臻
中    華    民    國      九十    年      九      月          十四      日
附錄本判決論罪科刑法條全文：
刑法第三百二十一條
犯竊盜罪而有左列情形之一者，處六月以上五年以下有期徒刑：
一  於夜間侵入住宅或有人居住之建築物、船艦，或隱匿其內而犯之者。
二  毀越門扇、牆垣或其他安全設備而犯之者。
三  攜帶兇器而犯之者。
四  結夥三人以上而犯之者。
五  乘火災、水災或其他災害之際而犯之者。
六  在車站或埠頭而犯之者。
前項之未遂罰之。


司法院資訊處製作；財團法人民間司法改革基金會備份。
